【裁判字號】    89,訴,835
【裁判日期】    901017
【裁判案由】    損害賠償
【裁判全文】
臺灣士林地方法院民事判決  八十九年訴字第八三五號
    原      告  大鼎保全股份有限公司
    法定代理人  甲○○
    訴訟代理人  丙○○
    被      告  乙○○
右當事人間請求損害賠償事件，本院判決如左：
    主    文
被告應給付原告新臺幣壹拾玖萬玖仟肆佰陸拾壹元，及自民國八十八年三月三十一日
起至清償日止，按年息百分之五計算之利息。
原告其餘之訴駁回。
訴訟費用由被告負擔二分之一；餘由原告負擔。
本判決第一項於原告以新臺幣陸萬陸仟肆佰捌拾柒元供擔保後，得假執行。
原告其餘假執行之聲請駁回。
    事實及理由
一、本件被告經合法通知，未於言詞辯論期日到場，核無民事訴訟法第三百八十六條
    所列各款情形，爰依原告之聲請，由其一造辯論而為判決。
二、本件原告起訴主張：被告自民國八十五年八月十九日起受僱於原告，並自八十六
    年二月四日起由原告派任台北縣淡水鎮水碓日若山莊社區（以下簡稱：日若山莊
    ）總幹事乙職，負責為原告收取日若山莊管理委員會（以下簡稱：管委會０每月
    應支付原告之服務費、及向住戶收取應交付予日若山莊管委員之管理費。然被告
    竟將日若山莊管委會所交付原告之八十六年十二月份之服務費新臺幣（下同）二
    十九萬四千二百元及其於八十七年四月至同年六月間所經手向住戶收取之管理費
    即含支票退票八張面額計十七萬七千三百七十七元與收入未入帳之十八萬七千七
    百三十九元侵占入己。其中被告所侵占之管理費，係被告應交付予日若山莊管委
    會的，但因被告係受僱於原告並經派駐於日若山莊，此部分已由原告先行賠償予
    日若山莊管委會，是仍應由原告向被告求償。被告於侵占前開款項後，雖已歸還
    十五萬元，並由原告自被告薪資中扣還九萬七千四百二十四元，惟迄仍造成原告
    總計四十一萬一千八百九十二元之損失；被告所為所涉業務侵占犯行並經刑事判
    決確定。原告爰依民法第一百八十四條第一項及同法第一百八十八條第三項之規
    定，請求被告賠償原告之損失等語，並聲明：（一）被告應給付原告四十一萬一
    千八百九十二元，及自本訴狀繕本送達翌日起至清償日止，按年息百分之五計算
    之利息。（二）原告願供擔保，請准宣告假執行。
三、經查，原告主張：被告受僱於原告，並經原告派駐於日若山莊擔任總幹事，負責
    收取日若山莊住戶所繳之管理費後轉交予管委會，並代收日若山莊管委會所交付
    予原告之服務費，然竟將日若山莊管委會所交付八十六年十二月份服務費二十九
    萬四千二百元侵占入己，另被告於八十七年四月至六月間所經手之住戶管理費即
    其交予日若山莊管委會之支票七紙、面額計十五萬二千六百八十五元，經提示後
    俱遭退票，亦係遭被告侵占等情，業據其提出被告所書具之承諾書乙紙、支票及
    退票理由單影本乙紙、託收票據明細表乙份、轉帳傳票四紙、薪資單乙份及協議
    書乙紙（均影本）附卷可稽。被告經本院合法通知，未於言詞辯論期日到庭，亦
    未提出任何書狀為陳述；其於被訴本院八十八年易字第三四三號業務侵占案件中
    ，雖否認有前開侵占之不法犯行，並抗辯：所收取日若山莊社區費用於八十七年
    元月二十八日或二十九日失竊，伊於八十七年二月份發現後，並未報警，為補足
    該等款項，乃自報上所刊載之分類廣告，以四萬餘元之代價，向自稱王鳳鳴之男
    子購買面額十五萬餘元之支票七紙云云。然查：被告於前開刑事案件審理中先辯
    稱：並未收取八十六年十二月服務費二十九萬四千二百元，僅收到約三十一萬餘
    元之管理費云云（見前開刑事案卷八十八年三月十七日訊問筆錄），後則改稱：
    已收取八十六年十二月份服務費，所遺失三十一萬餘元，其中二十九萬四千二百
    元是要給公司的云云（見同前刑事案卷八十八年五月十九日訊問筆錄），前後辯
    詞反覆，已難憑信。再參以證人即原告派駐日若山莊之行政助理曾方儀於前開刑
    事案件中證稱：派駐日若山莊人員每人都有辦公桌，辦公桌都有鑰匙等語（見前
    開刑事案卷八十八年三月二十九日訊問筆錄）。而證人即另名派駐日若山莊之行
    政助理林靜絹則證稱：被告確會向住戶收取管理費，收到的管理費都會放在伊與
    被告的抽屜，抽屜有鑰匙，通常都會上鎖，只有一次伊忘記上鎖，但那次並無財
    物損失等語（見前開刑事案卷八十八年三月二十九日訊問筆錄），凡此均經本院
    調閱本院八十八年度易字第三四三號刑事案件全卷查證屬實；足見被告抗辯：所
    保管管理費及服務費係遭竊云云，已有可議。再衡諸被告所保管之服務費及管理
    費果有遭竊之情事，自應即時報警處理，然竟於查覺後未報警，反自行以低價購
    買高面額且來路不明之系爭支票七紙以抵不足，已如前述，所為實悖於常情；是
    其購買支票用以向管委會報帳，無非係為掩飾侵占行為之舉，應無可疑。況被告
    被訴業務侵占犯行，已經刑事判決有罪確定乙節，亦有本院八十八年度易字第三
    四三號刑事判決書及臺灣高等法院八十九年度上易字第二八一九號刑事判決書各
    乙份附卷可稽。是原告主張：被告已將上開管理費及服務費侵占入己等情，應堪
    信為真實。至於原告主張：於前開刑事案件後，由被告提出用以繳交管理費之另
    紙支票即八十七年九月三十日期、面額二萬四千六百九十二元之支票亦遭退票，
    該紙支票金額之管理費應係遭被告侵占；原告復於被告之抽屜內發現有八十七年
    四月至六月住戶管理費十八萬七千七百三十九元之管理費通知及收據未於入帳時
    附上，此部分管理費顯亦遭侵占云云，並提出託收票據明細表乙份、支票支票影
    本及管理費通知及收據乙份（均影本）為證。然查：前開八十七年九月三十日之
    支票乙紙，經提示後退票乙節，固經本院向中國國際商業銀行函查屬實，有該行
    九十年九月十日（九０）中銀新店字第五十九號函文乙紙在卷可據；然該紙支票
    是否確非住戶所持交，而係被告侵占管理費後，以如同獲取前開七紙支票之方式
    取得並繳交管委會乙節，實未能自該紙支票退票之事實遽以認定。又原告既未查
    核八十七年四至六月應收管理費之帳冊及單據、以確認該期應收及實收之管理費
    之數額，則僅以自被告抽屜中所取得之卷附管理費通知及收據各紙，亦未可作為
    被告有收取該部分管理費後予以侵占之證明。原告就前開主張既均未能舉證以實
    其說，自無足採信。
四、再查：被告以不法之侵權行為所侵占日若山莊管理費之十五萬二千六百八十五元
    ，確已由原告以僱用人之身分，先行賠付予受害之日若山莊管委會乙節，有原告
    提出協議書影本乙紙為憑；則原告依民法第一百八十八條第三項之規定，轉向為
    侵權行為之受僱人即被告求償此部分之損失；另依民法第一百八十四條第一項之
    侵權行為規定，主張被告應賠償其造成原告服務費之損失二十九萬四千二百元，
    於法均無不合。從而，原告主張於扣除被告已賠償之二十四萬七千四百二十四元
    後，被告應給付原告十九萬九千四百六十一元，及自起訴狀繕本送達翌日即八十
    八年三月三十一日起，按年息百分之五計算之利息之範圍內，為有理由，應予准
    許；逾此部分，為無理由，應予駁回。原告陳明願供擔保，聲請宣告假執行，經
    核其勝訴部份，合於法律規定，爰酌定相當之擔保金額宣告之；其餘假執行之聲
    請，因該部份訴之駁回而失所依據，應予駁回。
五、因本案事證已臻明確，兩造其餘主張陳述及所提之證據，均毋庸再予審酌，附此
    敘明。
六、據上論結，本件原告之訴為一部有理由，一部無理由，依民事訴訟法第三百八十
    五條第一項前段、第七十九條但書、第三百九十條第二項判決如主文。
中      華      民      國    九十      年      十      月     十七     日
                                        臺灣士林地方法院民事第三庭
~B法      官  李瑜娟
右為正本，係照原本作成。
如對本判決上訴須於判決送達後廿日內向本院提出上訴狀。
中      華      民      國    九十      年      十      月   二十五     日
~B法院書記官  夏珍珍


司法院資訊處製作；財團法人民間司法改革基金會備份。
